【裁判字號】    95,訴,146
【裁判日期】    950403
【裁判案由】    違反槍砲彈藥刀械管制條例等
【裁判全文】
臺灣雲林地方法院刑事判決               95年度訴字第146號
公  訴  人  臺灣雲林地方法院檢察署檢察官
被      告  甲○○
選任辯護人  張巧妍律師
被      告  丁○○
             丙○○
上二人共同
選任辯護人  鄧國璽律師
上列被告等因違反槍砲彈藥刀械管制條例等案件，經檢察官提起
公訴（94年度偵字第4729號），被告等於準備程序進行中就被訴
事實為有罪之陳述，由本院合議庭裁定以簡式審判程序審理，判
決如下：
    主  文
甲○○、丁○○、丙○○共同意圖為自己不法之所有，以恐嚇使
人將本人之物交付，未遂，各處有期徒刑陸月，如易科罰金，均
以佰元折算壹日。扣案之序號00000000000000
0號行動電話（含門號0000000000號ＳＩＭ卡壹張）
壹支、國泰世華商業銀行帳號000000000000號、戶
名劉敏昌之存摺壹本、金融卡壹張、劉敏昌印章壹枚，均沒收之
。
    事  實  及  理  由
壹、構成犯罪事實：甲○○、丁○○、丙○○3 人曾同時擔任人
    壽公司保險業務員，有同事情誼及工作上下隸屬之關係；丁○○與丙○○並係男女朋友關係，且在台中市○○居○○路
    30 號6樓之9 租屋同居。緣甲○○因投資失利，經濟困窘，
    乃於民國94年8 月間某日，前往丁○○、丙○○2 人上開租
    住處時，向當時經濟狀況亦欠佳、急需用錢之丁○○提議共
    犯恐嚇取財案件，經丁○○同意首肯後，甲○○、丁○○2
    人遂共同討論恐嚇對象、如何犯案、恐嚇的內容、付款方式
    及分工合作等相關細節，丙○○亦在場參與討論、提供意見
    ，並表示「要借就借多一點」等語。3 人商定後，乃共同基
    於恐嚇取財、未經許可持有子彈之犯意聯絡，分頭進行相關
    恐嚇取財之前置準備工作。甲○○因前曾受僱於雲林縣虎尾
    鎮戊○○所經營之照相館擔任職員，故對戊○○之生活習慣
    、經濟狀況、家中成員等情形，知之甚稔，旋選定戊○○作
    為恐嚇取財之對象。丁○○、丙○○則於94年9 月23日前某
    日晚間，一同駕車前往台中市○○路某跳蚤市場，由丁○○
    下車向真實姓名、年籍不詳之成年男子，以每顆新臺幣（下
    同）5 百元之代價購買具有殺傷力之子彈1 顆後（丁○○原
    購買10顆子彈，嗣因甲○○表示不需要這麼多子彈，丁○○
    遂復與原出賣人聯絡後將其中5 顆子彈退回，另5 顆子彈則
    由丁○○交給甲○○使用。惟除扣案之1 顆子彈經鑑定結果
    具有殺傷力外，其餘9 顆子彈因均未扣案，並無證據證明有
    殺傷力，檢察官起訴書亦未敘明10顆子彈均具有殺傷力），
    丁○○上車即將上開子彈交給丙○○持有，隨即駕車返還2
    人上開租屋處。丁○○嗣於取得上開子彈後2 至3 星期之某
    日，在報紙分類廣告上，依廣告所刊登之電話號碼聯絡上人
    頭帳戶販賣集團，再由丁○○駕車搭載丙○○至台中市○○
    路與西屯路交叉口，由丁○○下車以每本3 千元之代價，向
    真實姓名、年籍不詳之成年男子購得國泰世華商業銀行帳號
    000000000000號，戶名劉敏昌之人頭帳戶（含存摺1 本、金
    融卡1 張、劉敏昌印章1 枚）後，上車將上開帳戶交給丙○○，旋即駕車返回2 人上開租屋處，丁○○再將上開人頭帳
    戶號碼、戶名寫在1 張紙條上於不詳時、地交給甲○○供繕
    打於恐嚇信上，以供恐嚇取財時匯款之用。嗣丁○○因有事
    南下，乃於不詳時間在其上開租屋處，將上開購得之5 顆子
    彈（含上開有殺傷力之子彈1 顆）放置於紙盒子內，並塞入
    報紙藏妥，再由丙○○於紙盒子正面書寫「甲○○收」等字
    樣，交給已成年不知情之上開租屋處大樓管理員，等候甲○○前來拿取供恐嚇取財之用。甲○○於94年9 月20日某時前
    來取得上開包裹內之子彈後，旋返回其位於台中市○○區○○街50號8 樓之3 住處，利用其住處不知情女友所有之電腦
    及印表機完成3 封如附表編號１、３、４所示內容之恐嚇信
    函，甲○○並將丁○○所交付5 顆子彈其中有殺傷力之1 顆
    子彈黏貼於如附表編號１所示之恐嚇信（另4 顆子彈則予以
    丟棄）。同年月22日某時，甲○○前往台中市○○路文化局
    前郵筒，寄出如附表編號１所示之恐嚇信；同年月23日某時
    ，甲○○再前往上開郵筒，同時寄出如附表編號３、４所示
    之恐嚇信，並藉由普通信、限時信送達之時間差，利用不知
    情之已成年郵務人員送達上開信件，而使戊○○於如附表編
    號１、３、４所示時間分別收到上開3 封恐嚇信，以接續恐
    嚇戊○○。丁○○並接續前開恐嚇取財之犯意，先後於如附
    表編號２、５所示之時間，持0000000000號行動電話（該門
    號SIM 卡嵌入丙○○所有之序號000000000000000 號行動電
    話。上開門號是丁○○以其於91、92年間在台中市○○街所
    拾得之陳瑩珊身分證，在94年1 月9 日冒用陳瑩珊名義所申
    辦。丁○○所涉侵占遺失物、偽造文書等罪嫌，與本案所涉
    犯之罪名為數罪關係，應由檢察官另行偵辦）撥打照相館電
    話向戊○○口頭表示如附表２、５所示之恐嚇內容。甲○○
    、丁○○、丙○○因於最後期限內未見戊○○匯款，又於94
    年9 月28日21時46分許，由丁○○持0000000000號行動電話
    撥打照相館電話，詢問並取得戊○○之行動電話號碼後，於
    如附表編號６所示之時間，由丁○○持0000000000號行動電
    話發送內容如編號６所示之簡訊至戊○○之行動電話，甲○○、丁○○、丙○○即以上開加害生命、身體之事，致使戊○○心生恐懼，惟因戊○○已報警處理並聽從警方之建議，
    而未依限匯款，甲○○、丁○○、丙○○3 人因而恐嚇取財
    未遂。嗣經警循線，持搜索票於94年11月4 日9 時30分許，
    在丁○○上開租住處，扣得序號000000000000000 號行動電
    話1 支（含門號0000000000號之SIM 卡1 張）、國泰世華商
    業銀行帳號000000000000號、戶名劉敏昌之存摺1 本、金融
    卡1 張、劉敏昌印章1 枚，而查得上情。
貳、認定犯罪事實所憑之證據及理由：
  一被告甲○○、丁○○、丙○○於本院審理中之自白。
  二被害人戊○○及戊○○之子蘇煒翔於警訊時之指訴。
  三證人陳瑩珊於警訊時之指證（陳瑩珊身分證遭冒用申請行動
    電話門號0000000000號）。
  四0000000000、0000000000、0000000000號行動電話撥打時間
    、基地台位置對照表、0000000000、0000000000號行動電話
    通聯調閱查詢單各1 份。
  五恐嚇信（含信封、信紙）3 份、照片（含恐嚇信、子彈、手
    機簡訊、搜索現場照片等）20張。
  六國泰世華商業銀行帳號000000000000號開戶基本資料、印鑑
    卡、劉敏昌身分證正反面影本各1 份。
  七搜索票、搜索扣押筆錄各2 份。
  八內政部警政署刑事警察局94年10月13日刑鑑第0000000000號
    槍彈鑑定書。
  九扣案之序號為000000000000000 號行動電話1 支（含門號00
    00000000號SIM 卡1 張）。
  十依上開補強證據，已足以證明被告3 人所為自白之真實性，
    是被告等3 人前開自白恐嚇取財、持有子彈等犯行，屬於真
    實而可予採信。
、論罪科刑之理由：
  一核被告3 人所為，均係犯刑法第346 條第1 項、第3 項之恐
    嚇取財未遂罪、槍砲彈藥刀械管制條例第12條第4 項未經許
    可持有子彈罪。被告3 人就上開犯行有犯意聯絡及行為分擔
    ，為共同正犯。被告丁○○利用不知情之大樓管理員交付有
    殺傷力之子彈1 顆給被告甲○○，以及被告3 人利用郵務人
    員遞交上開子彈、恐嚇信函給被害人戊○○，均為間接正犯
    。被告3 人多次書寫恐嚇信函及撥打恐嚇電話、傳送簡訊之
    數個舉動，在時間、空間上密接，均係基於單一恐嚇取財犯
    意接續而為，且侵害同一法益，為接續犯之單純一罪。被告
    3 人所犯上開2 罪，有方法、目的之牽連關係，應依刑法第
    55條之規定，從一重論以恐嚇取財未遂罪。被告3 人雖已著
    手實施恐嚇取財行為，惟因被害人戊○○並未交付財物，構
    成要件尚未完全實現，其犯罪尚屬未遂，為未遂犯，爰依刑
    法第26條前段規定，按既遂犯之刑度減輕其刑。
  二審酌被告甲○○無犯罪前案紀錄，素行良好，被告丁○○則
    於89年間因違反電信法案件，經臺灣高雄地方法院判處罰金
    3 萬元確定，並執行完畢，被告丙○○亦於90年間因違反電
    信法案件，經臺灣台中地方法院判處有期徒刑4 月，緩刑2
    年確定（以上均有被告3 人之臺灣高等法院被告前案紀錄表
    在卷可參），其緩刑期滿，而緩刑之宣告未經撤銷，其刑之
    宣告已失其效力，被告丁○○及丙○○兩人素行均尚可；被
    告3 人均年輕力壯、四肢健全，竟不思以正途取得財物，僅
    因經濟狀況不佳，而異想天開，意欲以不勞而獲之方式謀取
    他人財物，動機不佳；且槍、彈本身對於社會治安之潛在威
    脅性甚大，故國家乃對與槍、彈有關之各類型犯罪加以規範
    ，以示肅清槍彈、維護社會治安之決心，被告3 人無視於此
    ，竟在恐嚇信函中夾帶有殺傷力之子彈1 顆，加深被害人恐
    懼心理，情節不輕；又犯案過程大多由被告甲○○、丁○○
    主導、執行，角色吃重，兩人犯案情節較被告丙○○為重；
    惟本院慮及被告3 人在本件犯案過程中，並未傷及他人，亦
    未得逞，犯後又能坦承犯行，態度良好，以及被告甲○○技
    術學院畢業，育有1 名幼子，父母均罹有重疾，目前遭任職
    之保險公司停薪中；被告丁○○五專畢業，目前任職於半導
    體公司擔任保修工程師；被告丙○○亦五專畢業，也在電子
    公司任職等一切情狀，爰分別量處如主文所示之刑，並諭知
    易科罰金之折算標準，以示警惕。起訴檢察官具體求處被告
    甲○○、丁○○各有期徒刑4 年、被告丙○○有期徒刑2 年
    ，均嫌過重，為本院所不採。
  三扣案之序號000000000000000 號行動電話1 支，係被告丙○○所有，門號0000000000號SIM 卡1 張，則係被告丁○○所
    有，且均為供恐嚇取財所用之物；另扣案之劉敏昌上開帳號
    存摺1 本、金融卡1 張、劉敏昌印章1 枚，均係被告丁○○
    自報上廣告所購得之人頭帳戶，為被告丁○○所有預備作為
    恐嚇取財所得贓款之匯入、提款之用等情，業據被告丁○○
    供明在卷，均應依刑法第38條第1 項第2 款之規定沒收之（
    被告3 人因共犯連帶關係，上開物品均應諭知沒收）。至於
    被告3 人郵寄予被害人之恐嚇信件，雖係供犯罪所用之物，
    惟其業已寄送予被害人，已非被告3 人所有；扣案之子彈1
    顆，業經鑑定單位實際試射完畢，於審理中，本案已無子彈
    （違禁物）之存在；又警方持搜索票在被告丁○○租住處所
    查扣之PANASONIC 牌行動電話1 支、門號0000000000號SIM
    卡1 張，均係被告丁○○用以與被告甲○○內部商討本案案
    情之用，非直接供作恐嚇取財之用；於被告甲○○上開住處
    所查扣之桌上型電腦主機、印表機各1 台，雖係供被告3 人
    犯本案之用，惟係被告甲○○女友所有（已據被告甲○○供
    述在卷），自均不能諭知沒收，併此敘明。
  四至被告丁○○於91、92年間在台中市○○街拾得之陳瑩珊身
    分證，並在94年1 月9 日冒用陳瑩珊名義申辦0000000000門
    號，此部分所涉侵占遺失物、偽造文書等罪嫌，與本案所涉
    犯之罪名為數罪關係，應由檢察官另行偵辦，附此敘明。
肆、適用之法律：
  一程序法方面：刑事訴訟法第299 條第1 項前段、第273 條之
    1 第1 項。
  二實體法方面：槍砲彈藥刀械管制條例第12條第4 項，刑法第
    11條前段、第28條、第346 條第1 項、第3 項、第55條、第
    26條前段、第38條第1 項第2 款，罰金罰鍰提高標準條例第
    1 條前段、第2 條。
本案經檢察官乙○○到庭執行職務。
中    華    民    國    95    年    4     月    3     日
                  刑事第五庭    法  官  李明益
以上正本證明與原本無異。
如不服本判決，應於判決收受後10日內，向本院提出上訴狀（須
附繕本）。
                                書記官  李達成
中    華    民    國    95    年    4     月    4     日
附錄法條：槍砲彈藥刀械管制條例第12條第4 項，刑法第346 條
          第1 項、第3 項。
槍砲彈藥刀械管制條例第12條
未經許可，製造、販賣或運輸子彈者，處 1 年以上 7 年以下有
期徒刑，併科新台幣 500 萬元以下罰金。
未經許可，轉讓、出租或出借子彈者，處 6 月以上 5 年以下有
期徒刑，併科新台幣 300 萬元以下罰金。
意圖供自己或他人犯罪之用，而犯前二項之罪者，處 3 年以上
10 年以下有期徒刑，併科新台幣 700 萬元以下罰金。
未經許可，持有、寄藏或意圖販賣而陳列子彈者，處 5 年以下有
期徒刑，併科新台幣 300 萬元以下罰金。
第 1 項至第 3 項之未遂犯罰之。
中華民國刑法第346條
 (單純恐嚇罪)
意圖為自己或第 3 人不法之所有，以恐嚇使人將本人或第 3 人
之物交付者，處六月以上五年以下有期徒刑，得併科1000元以下
罰金。
以前項方法得財產上不法之利益，或使第 3 人得之者，亦同。
前二項之未遂犯罰之。
附表：
┌──┬──────┬──────┬──────────────┬──────┐
│編號│時        間│恐 嚇 方 式 │恐       嚇       內      容│備        考│
│    │            │            │      （簡要內容）          │            │
├──┼──────┼──────┼──────────────┼──────┤
│    │94年9 月23日│信函（94年9 │現在我們急需一筆小錢，要讓一│            │
│    │9 時許（蘇慶│月22日投郵）│群海線兄弟跑路去大陸，我們兄│            │
│ １ │朗收信時間）│            │弟也要的不多，只要100 萬救急│            │
│    │            │            │，我們出來混是講義氣的，以後│            │
│    │            │            │保證不再找你麻煩，但是如果你│            │
│    │            │            │不合作，我們就不保證你全家人│            │
│    │            │            │的安全了，你就不要再開黑色的│            │
│    │            │            │300M去散步，吃宵夜，容易中槍│            │
│    │            │            │喔，也叫你深愛的老婆別出門，│            │
│    │            │            │別上街，容易中槍喔，另外也叫│            │
│    │            │            │你的愛子要珍惜生命，別讓你們│            │
│    │            │            │夫妻老來無人送終，嫁出門的女│            │
│    │            │            │兒也要叮嚀她別常出門亂逛，小│            │
│    │            │            │孩也要照顧好，照相館也別開了│            │
│    │            │            │，站在櫃檯前面更容易中槍，我│            │
│    │            │            │們給你3 天的時間，9 月26日下│            │
│    │            │            │午2 點以前把錢匯到國泰世華銀│            │
│    │            │            │行中港分行，帳號000000000000│            │
│    │            │            │，戶名劉敏昌，9 月26日下午2 │            │
│    │            │            │點以前，我們如果沒收到錢，就│            │
│    │            │            │會開始展開預計的行動，而且每│            │
│    │            │            │往後延1 天，我們要求的金額就│            │
│    │            │            │會增加100 萬，開槍對我們來說│            │
│    │            │            │是最擅長的，而且最簡單，風險│            │
│    │            │            │最小，但對你而言卻最危險，子│            │
│    │            │            │彈無眼，我也不知道會先開槍打│            │
│    │            │            │誰。為了表示我們的誠意跟決心│            │
│    │            │            │，先寄1 顆手槍的子彈給你，下│            │
│    │            │            │一次再給你就不是用寄的，會用│            │
│    │            │            │射的，千萬別省這100 萬。等錢│            │
│    │            │            │跑路的亡命之徒。            │            │
├──┼──────┼──────┼──────────────┼──────┤
│    │94年9 月23日│以電話口頭恐│我是海線的兄弟，你要吃什麼儘│            │
│ ２ │20時30分49秒│嚇          │量買來吃，你要穿什麼儘量買來│            │
│    │            │            │穿，你的老婆、你的女兒、你的│            │
│    │            │            │兒子也都一樣，我講這樣你應該│            │
│    │            │            │聽的懂我的意思。            │            │
├──┼──────┼──────┼──────────────┼──────┤
│    │94年9 月24日│信函（94年9 │轉眼又過了1 天，你還有2 天的│            │
│    │9 時許（蘇慶│月23日投郵）│時間，千萬別省這100 萬，你可│            │
│ ３ │朗收信時間）│            │能因為這樣，沒辦法再享受你下│            │
│    │            │            │半生的榮華富貴，記住最後期限│            │
│    │            │            │是9 月26日下午2 點。等錢跑路│            │
│    │            │            │的亡命之徒。                │            │
├──┼──────┼──────┼──────────────┼──────┤
│    │94年9 月26日│信函（94年9 │轉眼又過了2 天，你還有1 天的│            │
│    │9 時許（蘇慶│月23日投郵）│時間，千萬別省這100 萬，你可│            │
│    │朗收信時間）│            │能因為這樣，沒辦法再享受你下│            │
│ ４ │            │            │半生的榮華富貴，記住最後期限│            │
│    │            │            │是9 月26日下午2 點，想想你自│            │
│    │            │            │己，想想你深愛的老婆，想想你│            │
│    │            │            │的小孩。等錢跑路的亡命之徒。│            │
├──┼──────┼──────┼──────────────┼──────┤
│ ５ │94年9 月26日│以電話口頭恐│還剩1 小時30分，未辦事情儘快│            │
│    │12時31分58秒│嚇          │去辦，別誤了事。            │            │
├──┼──────┼──────┼──────────────┼──────┤
│    │94年9 月29日│行動電話簡訊│兄弟跟你借錢跑路是看得起你，│            │
│ ６ │13時26分39秒│            │不給沒關係，3 天內讓你家出事│            │
│    │            │            │，小心下一個土豆就是出現在你│            │
│    │            │            │孩子身上，不信大家就來玩。  │            │
└──┴──────┴──────┴──────────────┴──────┘


司法院資訊處製作；財團法人民間司法改革基金會備份。
